【裁判字號】    90,裁,883
【裁判日期】    901101
【裁判案由】    地上權登記
【裁判全文】
最  高  行  政  法  院  裁  定                      九十年度裁字第八八三號
    聲  請  人  千瑛建設股份有限公司
    代  表  人  乙○○
    聲  請  人  甲○○
右聲請人與相對人臺北市中山地政事務所間因地上權登記事件，聲請人對本院中華民
國八十九年七月二十七日八十九年度裁字第九七五號裁定，聲請再審。本院裁定如左
：
    主  文
再審之聲請駁回。
再審訴訟費用由聲請人負擔。
    理  由
一、按「有左列各款情形之一者，得以再審之訴對於確定終局判決聲明不服。但當事
    人已依上訴主張其事由或知其事由而不為主張者，不在此限︰一、適用法規顯有
    錯誤者。．．．四、依法律或裁判應迴避之法官參與裁判者。．．．十一、為判
    決基礎之民事或刑事判決及其他裁判或行政處分，依其後之確定裁判或行政處分
    已變更者。十二、當事人發見就同一訴訟標的在前已有確定判決或和解或得使用
    該判決或和解者。十三、當事人發見未經斟酌之證物或得使用該證物者。但以如
    經斟酌可受較有利益之裁判者為限。十四、原判決就足以影響於判決之重要證物
    漏未斟酌者。」「裁定已經確定，而有第二百七十三條之情形者，得準用本編之
    規定，聲請再審。」行政訴訟法第二百七十三條第一項、第二百八十三條分別定
    有明文。又同法第十九條規定：「法官有左列情形之一者，應自行迴避，不得執
    行職務︰．．．五、曾參與該訴訟事件之前審裁判或更審前之原裁判者。六、曾
    參與該訴訟事件再審前之裁判者。但其迴避以一次為限。」
二、本件聲請人聲請再審意旨略以：（一）聲請人甲○○於前程序起訴前提起再訴願
    時，雖有脫漏事項，審判長應命聲請人補正而未為之；（二）依臺北市政府工務
    局七十年使字第二一四八號使用執照准予使用之建物，業經註記於土地登記簿上
    ，並經最高法院七十三年度台上字第二五四○號、臺灣士林地方法院八十五年度
    訴字第八二四號等判決確定，應足據之撤銷原裁定。（三）參與裁判鈞院八十九
    年度裁字第九七五號裁定（下稱原裁定）之審判長黃綠星，前亦曾參與裁判鈞院
    八十二年度判字第二○六四號判決，乃係應迴避而未迴避。為此依行政訴訟法第
    二百七十三條（聲請人誤載為二百七十一條）第一項第四款、第十一款至第十四
    款規定聲請再審，求為廢棄原裁定云云。
三、經查：
（一）聲請人千瑛建設股份有限公司部分：
      本院八十九年度裁字第九七五號事件之原告為本件聲請人甲○○，聲請人千瑛
      建設股份有限公司則非該案之原告，對原裁定並無聲請再審之權，其遽為再審
      之聲請，並非合法，應予駁回。
（二）聲請人甲○○部分：
  １、聲請人甲○○就其所認原裁定未命其補正部分，雖未明其聲請再審之法律依
      據，惟依其聲請意旨觀之，應係以行政訴訟法第二百七十三條第一項第一款為
      依據。而原裁定係以聲請人甲○○於前程序起訴前，並未經合法之訴願，核與
      修正前行政訴訟法第一條第一項之規定不合，爰認其訴為不合法而予駁回。聲
      請人於前程序之訴此項程序上之瑕疵，並非得補正之事項，原無依行政訴訟法
      第一百零七條第一項但書規定先命補正之可言，是原裁定駁回聲請人於前程序
      之訴，適用法規並無錯誤。
  ２、原裁定係以前述之理由，駁回聲請人於前程序之訴，並非以前述最高法院七十
      三年度台上字第二五四○號、臺灣士林地方法院八十五年度訴字第八二四號等
      其他判決、行政處分為基礎，原裁定除原處分卷、訴願卷外，亦未與何證物相
      關，從而，聲請人依行政訴訟法第二百七十三條第一項第十一款至第十四款聲
      請再審，即非有理。
  ３、聲請人於前程序之起訴，係因聲請人千瑛建設股份有限公司於八十八年三月十
      九日向相對人聲請登記地上權，經相對人為駁回之處分，提起一再訴願亦遞遭
      決定駁回。而本院八十二年度判字第二○六四號事件，並非原裁定事件之前審
      裁判、更審前之原裁判或再審前之裁判，則原裁定之審判長並無依行政訴訟法
      第十九條規定迴避之必要，聲請人以其未行迴避，即謂原裁定存有再審之事由
      云云，亦非有理，應予駁回。
據上論結，本件聲請人千瑛建設股份有限公司再審之聲請為不合法，甲○○之再審聲
請為無理由，爰依行政訴訟法第二百八十三條一百零四條、民事訴訟法第九十五條、
第七十八條、第八十五條第一項前段，裁定如主文。
中    華    民    國      九十      年      十一      月      一        日
                    最 高 行 政 法 院  第 四 庭
                                審 判 長 法  官      葉  振  權
                                         法  官      蔡  進  田
                                         法  官      吳  錦  龍
                                         法  官      劉  鑫  楨
                                         法  官      吳  明  鴻
右  正  本  證  明  與  原  本  無  異
                                         法院書記官  阮  桂  芬
中    華    民    國      九十      年      十一      月      一        日


司法院資訊處製作；財團法人民間司法改革基金會備份。
